臺灣嘉義地方法院民事判決　九十三年度訴字第一二三號
　　原　　　告　丙○○
　　被　　　告　凱旋門公寓大廈管理委員會
　　法定代理人　乙○○
　　訴訟代理人　甲○○
右當事人間返還不當得利事件，本院於民國94年6月6日言詞辯論
終結，判決如左：
    主      文
原告之訴及假執行之聲請均駁回。
訴訟費用由原告負擔。
    事實及理由
一、原告主張：凱旋門公寓大廈（以下稱系爭大廈）係原告於民
    國78年6月間所建築，並於建築期間出售，當時均有與買受
    人在買賣契約上約定系爭大廈頂樓平台之使用權歸頂樓住戶
    所有，今系爭大廈頂層所有權均為原告所有，則依約定系爭
    大廈頂樓平台之管理使用權應歸原告所有，被告未經原告同
    意，擅自於87年1月起，將系爭大廈頂樓平台任意出租與四
    家電信公司搭建基地台，並按月向4家電信公司各收租金新
    台幣（下同）25，000元，直至90年12月止，合計獲取4，
    800，0 00元，然依前開說明，被告所取得之租金顯係不當
    得利，原告乃請求被告返還，惟被告置之不理，爰依不當得
    利之法律關係請求被告返還上開租金等語。並聲明：（一）
    被告應給付原告新台幣4，800，000元，即自起訴狀繕本送
    達翌日起至清償日止，按年息百分之5計算之利息；（二）
    願供擔保，請准宣告假執行。
二、被告則以：公寓大廈管理條例於84年7月1日公佈施行後，依
    規定頂樓平台不得為約定專用，因此當初系爭大廈之買賣契
    約書內所為頂樓平台使用權之約定應自公寓大廈管理條例實
    施後即失效；且系爭大廈管理委員會成立之初，其區分所有
    人未必是當初與原告簽訂買賣契約之買受人，又將頂樓平台
    出租利用係經全體區分所有權人會議之決議，當時原告亦委
    託第三人與會，該第三人對於將頂樓平台出租，以增加管理
    委員會公共基金之收入之一事，並未表示任何反對意見，故
    管理委員會依法管理頂樓平台，是屬合理，且所收之租金亦
    均被充當社區公共基金，管理委員會並未獲有任何利益等語
    ，資為抗辯。
三、查系爭大廈係約在78年6月日間由欣威建設公司（當時負責
    人是原告）與原告（當時亦為地主）所興建，當時係採預售
    屋銷售方式，所訂立之房屋委建契約書中委建者為最早之買
    受人，受託人則為原告本人，房屋委建契約書中第10條第3
    項亦確實規定頂層平台之管理使用權，歸屬頂樓住戶，但其
    他住戶為維護水錶及共同天線時，頂樓住戶，不得阻止通行
    等情，業經原告自承在卷，並有其提出之房屋委建契約書附
    卷可稽，自堪信為真實。
四、本件原告主張：依據契約第10條第3項規定，頂樓平台使用
    權歸屬原告所有，被告並無權使用云云，然為被告所否認。
    經查：房屋委建契約書係屬於債權契約，其效力發生在訂
    約之兩造當事人，被告並非契約之當事人，應不受拘束；
    原告係屬於系爭凱旋門公寓大廈坐落土地之原地主，亦係承
    攬建造公司之負責人，其自留頂樓供自己使用，並事先在定
    型化契約內規定頂樓平台歸頂樓所有權人使用之約定，應屬
    不公平條款，有違誠信原則，應屬無效；84年7月1日公寓
    大廈管理條例公佈施行，明文規定禁止房屋起造人把房屋的
    共用部分讓售給特定人或為特定人設定專用權，可見，在法
    律上本即認為房屋起造人把房屋的共用部分讓售給特定人或
    為特定人設定專用權之行為本質上屬於違法行為，並無效力
    可言；凱旋門公寓大廈於84年6月公寓大廈管理條例公佈
    施行後不久，經全體區分所有權人會議後，通過了凱旋門公
    寓大廈公共規約，並成立管理委員會，嗣並於全體區分所有
    權人會議議程中，依法通過對於頂樓屋頂平台利用之決議，
    而原告當時亦曾委託第三人出席，該第三人亦未表示任何反
    對意見，則依法之全體區分所有權人會議決議內容，就法律
    上而言，自有拘束全體區分所有權人之效力，而原告本人既
    為區分所有權人之一，自應受到拘束。綜合上情，本件被告
    既依合符法律規定之全體區分所有權人會議決議內容來執行
    ，自無不當得利之可言，應無置疑。至於原告對於原建商是
    否得請求賠償，則係另一法律問題，併予敘明。
五、從而，本件原告主張擁有頂樓平台之使用權，進而爰依不當
    得利之法律關係，起訴請求被告給付4，800，000元，及自
    起訴狀繕本送達之翌日起至清償日止按年息5%計算之利息，
    即無理由，不應准許。又原告之訴既經駁回，其所為假執行
    之聲請亦失所附麗，一併駁回之。
六、據上論結，原告之訴為無理由，依民事訴訟法第78條，判決
    如主文。
中  　華  　民  　國　　94　　年　　6　　月　　20　　日
                        民事第二庭法    官  蕭 道 隆
右為正本係照原本作成
如對本判決上訴須於判決送達後廿日內向本院提出上訴狀
中　華　民　國　　94　　年　　6　　月　　20　　日
~B　　                            書 記 官　陳 湘 蓉
